【裁判字號】    98,上易,430
【裁判日期】    980319
【裁判案由】    恐嚇取財
【裁判全文】
臺灣高等法院臺中分院刑事判決         98年度上易字第430號
上  訴  人
即  被  告  甲○○
上列上訴人因恐嚇取財案件，不服臺灣臺中地方法院96年度訴字
第3906號中華民國97年12月18日第一審判決（起訴案號：臺灣臺
中地方法院檢察署96年度偵字第16679、18661、20248、24168號
），提起上訴，本院判決如下：
    主  文
上訴駁回。
    事  實
一、按依刑事訴訟法第三百五十條、第三百六十一條、第三百六
    十二條、第三百六十七條規定，不服地方法院之第一審判決
    而上訴者，須提出上訴書狀，並應敘述具體理由，為上訴必
    備之程式；其所提出之書狀未敘述上訴理由，或僅曾以言詞
    陳述上訴理由者，均應於上訴期間屆滿後二十日內補提理由
    書於第一審法院。第一審法院經形式審查，認逾期未補提上
    訴理由者，應定期間先命補正；逾期未補正者，為上訴不合
    法律上之程式，應以裁定駁回。倘已提出上訴理由，但所提
    非屬具體理由者，或已上訴但未提上訴理由，經審判長定期
    間補正仍未補正者，則應由第二審法院以上訴不合法律上之
    程式，判決駁回。而所謂具體理由，必係依據卷內既有訴訟
    資料或提出新事證，指摘或表明第一審判決有何採證認事、
    用法或量刑等足以影響判決本旨之不當或違法，而構成應予
    撤銷之具體事由，始克當之（例如：依憑證據法則具體指出
    所採證據何以不具證據能力，或依憑卷證資料，明確指出所
    為證據證明力之判斷如何違背經驗、論理法則）；倘僅泛言
    原判決認定事實錯誤、違背法令、量刑失之過重或輕縱，而
    未依上揭意旨指出具體事由，或形式上雖已指出具體事由，
    然該事由縱使屬實，亦不足以認為原判決有何不當或違法者
    （例如：對不具有調查必要性之證據，法院未依聲請調查亦
    未說明理由，或援用證據不當，但除去該證據仍應為同一事
    實之認定），皆難謂係具體理由，俾與第二審上訴制度旨在
    請求第二審法院撤銷、變更第一審不當或違法之判決，以實
    現個案救濟之立法目的相契合，並節制濫行上訴（最高法院
    九十七年度臺上字第八九二號刑事判決意旨參照）。
二、經查：本件上訴人即被告（下簡稱被告）甲○○於民國九十
    七年十二月三十日向原審法院具狀提起上訴，並於九十八年
    二月三日補提上訴理由狀，惟經核其所提出之上訴理由，僅
    略稱：「我沒有與他們去恐嚇，後面的事我一概不知，只是
    要求我配合這個動作，也沒有來真的，我一毛錢也沒有收到
    。先帶我去賭一睹，再用這種方式逼迫我還錢，我也知道這
    是不當的行為，但他們一直逼到我不可退路，只好答應他們
    ，請法官從輕量刑，我不服，我也是受害人之一；我沒有色
    誘楊長詮，是他自己說要改風水，只有與他靈修，就是雙修
    ，且要我付錢給他，我才答應，也沒有恐嚇他，是他自己脫
    衣服；楊長詮所簽下的所有本票我一概不知情，只因我一時
    糊塗才會答應乙○○所犯下的罪刑，我並不知他是詐騙的首
    腦，事發後才知情，請庭上給我悔改的機會，我不想被關了
    ，我知錯了。」爰提起上訴等語。
三、本院查：
  (一)被告因不服地方法院之第一審判決，而於九十七年十二月三
    十日具狀向原審法院提起上訴，並於九十八年二月三日補提
    上訴理由狀，則依刑事訴訟法第三百六十一條第二項條文、
    立法修正理由及上開最高法院判決意旨，被告倘已提出上訴
    理由，但所提非屬具體理由者，則由第二審法院以上訴不合
    法律上之程式，以判決駁回之。至於上訴理由是否具體，係
    屬第二審法院審查範圍，則不在命補正之列（參見法院辦理
    刑事訴訟案件應行注意事項第一百六十二點），合先敘明。
  (二)經核上開被告所提之上訴理由，要非屬所謂之具體理由（即
    必須依據卷內既有訴訟資料或提出新事證，具體指摘或表明
    第一審判決有何採證認事、用法或量刑等足以影響判決本旨
    之不當或違法，而構成應予撤銷之具體事由，始克當之【例
    如：依憑證據法則具體指出所採證據何以不具證據能力，或
    依憑卷證資料，明確指出所為證據證明力之判斷如何違背經
    驗、論理法則】，最高法院九十七年度臺上字第八九二號判
    決意旨參見），而被告在原審審理中本即為有罪之陳述，復
    表明無證據調查，承認犯罪，有原審九十六年十二月十三日
    、九十七年一月二十九日準備程序筆錄、九十七年十一月二
    十七日審判筆錄（見原審卷二第二三０頁背、卷三第七六頁
    背、卷六第五二頁背至五三頁）可稽。綜上，被告上訴理由
    僅泛言：伊也是被害人，並未參與其後恐嚇取財犯行，係遭
    乙○○所逼迫始為本案犯行云云，惟被告自始至終均坦承參
    與本件犯行，其於原審另以證人身分具結後，亦為相同之證
    述內容（見原審卷四第四一０至四一三頁），縱被告於當日
    實際並未參與其後將被害人楊長詮帶至乙○○租處，恫嚇其
    簽本票之事，惟此乃在被告與乙○○等人共同謀議範圍內，
    所為之行為分擔，被告與乙○○確屬共犯無誤，並經原審詳
    查認定。至被告雖於被害人楊長詮交付財物過程中並未分得
    款項，惟被告於原審業已坦承當初伊積欠乙○○新臺幣六十
    二萬元，約好參與這件犯行，就可以抵掉該債務等語（見原
    審卷二第二三０頁背），益徵被告參與本件犯行即可免除自
    身積欠乙○○之債務，其並非無利可圖。至被告因欠乙○○
    債務致參與本件犯行，亦屬其犯案動機問題，以上並均經原
    審予以詳為審酌。被告上訴意旨仍僅空泛指稱，再為形式上
    爭執，俱未依法指摘或表明第一審判決有何採證認事、用法
    或量刑等足以影響判決本旨之不當或違法，而構成應予撤銷
    之具體事由，且該事由亦不足以認定原判決有何不當或違法
    之處。判揆諸上開最高法院判決意旨，及依「程序優先於實
    體」之刑事訴訟法原則，本件上訴自不合法定上訴程式，應
    予駁回，並不經言詞辯論為之。
據上論斷，應依刑事訴訟法第三百六十七條前段、第三百七十二
條，判決如主文。
中    華    民    國    98    年    3    月     19    日
            刑事第九庭  審判長法  官  江  德  千
                              法  官  康  應  龍
                              法  官  賴  妙  雲
以上正本證明與原本無異。
不得上訴。
                              書記官  蘇  昭  文
中    華    民    國    98    年    3    月     19    日


司法院資訊處製作；財團法人民間司法改革基金會備份。
